臺灣花蓮地方法院民事裁定
111年度監宣字第52號
聲  請  人  甲○○  


相  對  人  乙○○  

利害關係人  丙○○  


上列當事人間監護宣告事件，本院裁定如下：
    主      文
宣告乙○○（男，民國00年0月0日生，身分證統一編號：Z0000000
00號）為受監護宣告之人。
選定甲○○（女，民國00年0月00日生，身分證統一編號：Z000000
000號)為受監護宣告之人之監護人。
指定丙○○（女，身分證統一編號：Z000000000號)為會同開具財
產清冊之人。
聲請費用新臺幣壹仟元由受監護宣告之人負擔。
    理    由
一、聲請意旨略以：聲請人甲○○為相對人乙○○之配偶。相對人因
    缺氧性腦病變，致不能為意思表示或受意思表示或辨識其意
    思表示之效果，爰依法聲請宣告相對人為受監護宣告之人，
    併選定聲請人甲○○為監護人、指定丙○○為會同開具財產清冊
    之人等語，並提出親屬系統表、同意書、戶籍謄本、佛教慈
    濟醫療財團法人花蓮慈濟醫院診斷證明書、中華民國身心障
    礙證明、全國財產稅總歸戶財產查詢清單等件為證。
二、監護宣告部分：
（一）按對於因精神障礙或其他心智缺陷，致不能為意思表示或
      受意思表示，或不能辨識其意思表示之效果者，法院得因
      本人、配偶、四親等內之親屬、最近一年有同居事實之其
      他親屬、檢察官、主管機關、社會福利機構、輔助人、意
      定監護受任人或其他利害關係人之聲請，為監護之宣告，
      民法第14條第1 項定有明文。查本件聲請人係相對人之配
      偶，有戶籍謄本在卷可考（見本院卷第17頁），本件聲請
      於法相符，先予敘明。
（二）本院在鑑定人佛教慈濟醫療財團法人花蓮慈濟醫院（下稱
      慈濟醫院）丁○○醫師前訊問相對人，審驗相對人之心神狀
      況，相對人對於本院之指示無回應，此有訊問筆錄在卷（
      見本院卷第49至53頁）。又該院精神鑑定報告書略以：鑑
      定當日相對人之生命徵象尚穩，叫喚無反應，日常生活均
      需他人協助，無經濟活動能力，無社會性能力。鑑定結果
      認相對人因缺氧性腦病變導致極重度之失智，不能為意思
      表示或受意思表示或辨識其意思表示之效果，無預後及回
      復之可能性等語，有慈濟醫院111年6月8日慈醫文字第111
      0001641號函暨精神鑑定報告書在卷可參（見本院卷第57
      至63頁）。堪認相對人因缺氧性腦病變，日常生活無法自
      理，無表達與理解之能力，且經專業醫師研判相對人應已
      至完全不能為意思表示、受意思表示或辨識其意思表示效
      果之程度，故本件聲請有理由，應予准許，爰宣告乙○○為
      受監護宣告之人。
三、選任監護人及開具財產清冊之人部分：
（一）按受監護宣告之人應置監護人。法院為監護之宣告時，應
      依職權就配偶、四親等內之親屬、最近一年有同居事實之
      其他親屬、主管機關、社會福利機構或其他適當之人選定
      一人或數人為監護人，並同時指定會同開具財產清冊之人
      。法院為前項選定及指定前，得命主管機關或社會福利機
      構進行訪視，提出調查報告及建議。監護之聲請人或利害
      關係人亦得提出相關資料或證據，供法院斟酌。法院選定
      監護人時，應依受監護宣告之人之最佳利益，優先考量受
      監護宣告之人之意見，審酌一切情狀，並注意下列事項：
      (1)受監護宣告之人之身心狀態與生活及財產狀況。(2)受
      監護宣告之人與其配偶、子女或其他共同生活之人間之情
      感狀況。(3)監護人之職業、經歷、意見及其與受監護宣
      告之人之利害關係。(4)法人為監護人時，其事業之種類
      與內容，法人及其代表人與受監護宣告之人之利害關係。
      民法第1110條、第1111條、第1111條之1分別定有明文。
      家事事件法第176條第1項明定家事事件法第106條於聲請
      監護宣告事件準用之，即法院為審酌受監護人之最佳利益
      ，得徵詢主管機關或社會福利機構之意見，請其進行訪視
      或調查，並提出報告及建議。又監護宣告之裁定，應同時
      選定監護人及指定會同開具財產清冊之人，並附理由；法
      院為前項之選定及指定前，應徵詢被選定人及被指定人之
      意見，家事事件法第168條第1項、第2項亦有明定。
（二）相對人乙○○受監護宣告，本院應依職權選任監護人。本院
      依職權囑託維安社會工作師事務所進行訪視，據覆略以：
      聲請人為相對人配偶，現與相對人、長女、次子同住。相
      對人現安置於其所有與聲請人及其子女同住之住所客廳，
      環境整潔，由聲請人及長女照顧相對人。評估聲請人身心
      狀況良好，目前辭去工作全職照顧相對人，有積極意願擔
      任監護人，對於相對人身心狀況尚能掌握，過往對相對人
      無不利情事，故建議由聲請人擔任監護人等語，有維安社
      會工作師事務所111年5月13日維安監宣字第111047號函暨
      成年人之監護宣告案件之訪視評估報告在卷可參（見本院
      卷第37至46頁）。
（三）本院審酌上開訪視評估報告，認聲請人為相對人之配偶，
      與相對人感情深厚、關係緊密，為相對人事務之主要處理
      者，並能以相對人之最佳利益考量，妥適安排相對人之照
      護計畫，且有意願擔任相對人之監護人，故認由聲請人單
      獨擔任監護人，應能符合受監護宣告之人之最佳利益，爰
      選定聲請人甲○○為監護人，如主文第2項所示。另利害關
      係人丙○○為相對人之姊，其同意擔任會同開具財產清冊之
      人，能與聲請人合作處理相對人相關事務，瞭解並能認知
      會同人應有之責任與義務，爰指定利害關係人丙○○為會同
      開具財產清冊之人，以資充實相對人之最佳利益，如主文
      第3 項所示。
（四）末按民法第1113條準用同法第1099條之規定，於監護開始
      時，監護人甲○○對於受監護宣告人乙○○之財產，應會同關
      係人丙○○，於2個月內開具財產清冊陳報法院，併此敘明
      。
四、依家事事件法第164條第2項裁定如主文。
中　　華　　民　　國　　111 　年　　7 　　月　　6 　　日
                   家事法庭     法  官　 陳淑媛
以上正本係照原本作成。　　　　　　　　　 
如對本裁定抗告，須於裁定送達後10日之不變期間內，向本院提
出抗告狀，並繳納抗告費新臺幣1,000元。
中　　華　　民　　國　　111 　年　　7 　　月　　6 　　日
                                書記官   何依姍